臺灣花蓮地方法院民事判決  
111年度花簡字第157號
原      告  吳國樑  
被      告  李仁傑  
訴訟代理人  林政雄律師
            邱敏律師  
上列當事人間請求確認本票債權不存在事件，本院於民國111年6
月16日言詞辯論終結，判決如下：
    主  文
原告之訴駁回。
訴訟費用由原告負擔。
    事實及理由
一、原告起訴主張：原告因向被告借款（下稱系爭借款）於民國
    109年9月7日簽發票面金額新臺幣（下同）200萬元之本票1
    紙（如附表編號1所示，下稱系爭本票）擔保系爭借款。嗣
    系爭借款經原告分別以票面金額50萬元之支票（票號：FA00
    00000號）、票面金額150萬元之支票（票號：FA0000000號
    ，以下合稱系爭支票）清償完畢，並由被告兌現，原告並有
    向農會調閱資料確認是由被告兌現。當時會跟被告借錢是因
    為原告經營的公司要增資，當時資金拿不出來，就跟被告借
    錢來墊公司增資的錢，而被告確實有借款如其答辯狀所載的
    3,636萬3,560元的金額給原告，但這些錢都已經還了。另外
    有就被告的行為向地檢署提出訴訟詐欺等語。爰請求確認系
    爭本票債權不存在。並聲明：請求確認系爭本票債權不存在
    。
二、被告則以：原告於109年間因資金周轉困難，陸續向被告借
    款數十萬到數百萬，累積借款金額達3,636萬3,560元（卷10
    7頁），借款方式包括以遠期支票請求貼現、簽立本票作為
    借款擔保，利息約定則視借款金額及清償期限而異，有由借
    款中預扣，抑或另行開立小額支票給付，被告並將匯款匯入
    原告指定之帳戶中。而就系爭本票所擔保的借款，被告是於
    109年9月4日以被告「蜂之鄉有限公司」之合作金庫銀行帳
    號（帳戶號碼：0000000000000號）匯款至原告指定的帳戶
    。而原告所稱用以清償的系爭支票，是被告用來清償其他借
    款債權，與系爭本票所擔保之借款無關，且原告目前清償金
    額未及總金額之半數，從而原告執以其清償其他借款債務之
    票據影本，主張已清償系爭借款，並不可採等語置辯。
三、就原告曾有向被告借款達3,636萬3,560元，被告並以匯款之
    方式交付前開金額予原告之事實，有被告所提匯款資料影本
    為證（卷107頁），且為兩造所不爭執（卷102頁），是此部
    份之事實，應已足堪認定。
四、至原告主張其已清償系爭借款等節，則為被告所否認，並以
    前詞置辯。是本件之爭點厥為：原告是否已清償系爭借款？
　㈠按稱消費借貸者，謂當事人一方移轉金錢或其他代替物之所
    有權於他方，而約定他方以種類、品質、數量相同之物返還
    之契約，民法第474條第1項定有明文。是消費借貸者，於當
    事人間必本於借貸之意思合致，而有移轉金錢或其他代替物
    之所有權於他方之行為，始足當之（最高法院98年度台上字
    第1045號判決意旨參照）。次按當事人主張有利於己之事實
    ，就其事實有舉證之責任，民事訴訟法第277條前段定有明
    文。
　㈡查兩造間就系爭借款有消費借貸之意思表示合致，並由原告
    簽發系爭本票以擔保系爭借款，而原告除系爭借款外，與被
    告尚有3400餘萬元之消費借貸關係存在之事實，已如前述。
    而就系爭本票所擔保之系爭借款，原告主張其已用系爭支票
    清償，並經原告兌現，是揆諸前開見解，自應由原告就其已
    清償系爭借款此等有利於其之事實，負舉證責任。
　㈢然查，就系爭支票是否確實係用以清償系爭借款，抑或係原
    告用以清償其與被告間高達3,636萬3,560元之消費借貸關係
    內之其他債務，原告未能舉證說明，亦未具體指出其清償之
    標的為何確係系爭借款，亦無告知本院清償之細節以利本院
    核對系爭支票之清償標的，是揆諸前揭見解，本院自難為有
    利於其之認定。
　㈣準此，原告既未能舉證說明其已清償系爭借款之事實至本院
    達相當程度確信之蓋然性，則其主張，尚屬無據。
五、從而，原告起訴主張確認系爭本票所擔保之債權不存在，為
    無理由，應予駁回。
六、本件事證已臻明確，兩造其餘攻擊防禦方法及所提之證據，
    核與判決結果無影響，毋庸再予逐一論述，附此敘明。
七、訴訟費用負擔之依據：民事訴訟法第78條。
中　　華　　民　　國　　111 　年　　6 　　月　　24　　日
                  花蓮簡易庭  法　官　蔡培元
以上正本係照原本作成。
如不服本判決，應於判決送達後20日內提出上訴狀（須附繕本）
。如委任律師提起上訴者，應一併繳納上訴審裁判費。
中　　華　　民　　國　　111 　年　　6 　　月　　24　　日
                              書記官　謝佩真
附表：
編號 發票日 票面金額（新臺幣） 到期日 利息起算日 票據號碼 1 109年9月7日 200萬元 未記載 未約定 TH No.600728